臺灣臺北地方法院行政訴訟判決
111年度交字第380號
原      告  吳淑惠    住○○市○○區○○○路0段000號0樓                          之0
被      告  臺北市交通事件裁決所

代  表  人  蘇福智  
上列當事人間交通裁決事件，原告不服被告民國111年6月23日北
市裁催字第22-ZDA323604號裁決，提起行政訴訟，本院判決如下
：
    主  文
一、原處分撤銷。
二、訴訟費用新臺幣300元由被告負擔。
三、被告應給付原告新臺幣300元。　　
    事實及理由
一、程序部分：
    本件係因原告不服被告民國111年6月23日北市裁催字第22-Z
    DA323604號違反道路交通管理事件裁決書（下稱原處分）而
    提起行政訴訟，核屬行政訴訟法第237條之1第1項第1款規定
    之交通裁決事件，因卷證資料明確，爰依同法第237條之7規
    定，不經言詞辯論，逕為判決。
二、爭訟概要：
　  原告於111年3月4日下午3時59分許，駕駛車牌號碼000-0000
    號自用小客車（下稱系爭車輛）行經國道1號北向246.1公里
    處（下稱系爭路段），經內政部警政署國道公路警察局第四
    公路警察大隊（下稱舉發機關）員警認原告有「汽車行駛於
    高速公路汽車駕駛人未依規定繫安全帶（一人）」之違規行
    為，遂於111年3月30日製發國道警交字第ZDA323604號舉發
    違反道路交通管理事件通知單（下稱舉發通知單）予以舉發
    。嗣被告審認原告有上開違規事實，乃依道路交通管理處罰
    條例（下稱道交條例）第31條第2項規定開立原處分，裁處
    原告罰鍰新臺幣（下同）3,000元，並於111年6月23日送達
    原告。原告不服，於111年6月24日提起行政訴訟。
三、原告起訴主張及聲明：
  ㈠主張要旨：
　　原告確實有繫安全帶，因為拍照角度原因，會被駕駛座方向
    盤擋住。原告較矮，系爭車輛安全帶不能調整，所以開一段
    時間安全帶就會跑到左邊，若將舉發照片放大，在接近頸部
    即可看到安全帶。原告開車幾十年，不繫安全帶絕對不會上
    路，且原告所有系爭車輛未繫安全帶只要車動幾秒鐘就會叫
    ，希望法院澄清。
　㈡聲明：原處分撤銷。
四、被告答辯及聲明：
　㈠答辯要旨：
　　按汽車駕駛人及乘客繫安全帶實施及宣導辦法第3條第1項第
    3款：「安全帶之帶扣應確實緊扣，安全帶無扭曲或反轉，
    鬆緊度保持適宜；腰部安全帶置於腰部以下，肩部安全帶固
    定位置應依個人調整，避免安全帶纏繞經過頸部，且應置『
    手臂上端』以上」。再次審視採證照片，照片中之駕駛左手
    臂上端靠近頸部至胸前斜下處並無安全帶。三點式安全帶以
    駕駛為例，安全帶從左肩延至胸前斜下橫跨過胸口至右臀部
    側邊，扣入固定點，並於繞過固定點後橫過乘客腹部直至左
    臀部，最後連結至座椅側邊靠近地板的固定點，整體呈現V
    字型，繫於駕駛身上。當車身發生撞擊，安全帶可將駕駛、
    乘客固定於座椅之上，避免人體與車內結構產生碰撞。該車
    駕駛未依規定繫妥安全帶違規事實明確，依法舉發並無違誤
    。
　㈡聲明：駁回原告之訴。　
五、本院之判斷：　　　　
  ㈠如爭訟概要欄所載之事實，除後述之爭點外，其餘為兩造所
    不爭執，並有舉發通知單（見本院卷第41頁）、原處分（見
    本院卷第59頁）及送達證書（見本院卷第61頁）在卷可稽，
    堪以認定。
　㈡本件應適用之法令及法理：
  ⒈按汽車行駛於道路上，其駕駛人、前座或小型車後座乘客未
    依規定繫安全帶者，處駕駛人1,500元罰鍰；汽車行駛於高
    速公路或快速公路，違反前項規定或大型車乘載4歲以上乘
    客未依規定繫安全帶者，處駕駛人3,000元以上6,000元以下
    罰鍰，道交條例第31條第1項前段、第2項前段分別定有明文
    。
  ⒉次按當事人主張事實，須負舉證責任，倘其所提出之證據，
    不足為主張事實之證明，自不能認其主張之事實為真實。又
    行政機關對於人民有所處罰，必須確實證明其違法之事實。
    倘不能確實證明違法事實之存在，其處罰即不能認為合法（
    最高行政法院39年判字第2號判決意旨參照）。易言之，關
    於處罰要件事實，基於依法行政及規範有利原則，應由行政
    機關負擔提出本證的舉證責任，本證必須使法院之心證達到
    完全確信之程度，始可謂其已盡舉證之責，若未能達到完全
    確信之程度，事實關係即陷於真偽不明之狀態，則法院仍應
    認定該待證事實為不實，其不利益仍歸於應舉本證的當事人
    （最高行政法院108年度判字第533號判決意旨參照）。
  ㈢經查，觀諸被告提出之採證照片（見本院卷第51至55頁），
    照片放大之後車內可見駕駛人身穿白色上衣，頸部可見深色
    圖樣，背景則完全呈現深灰黑色，且非常模糊，則原告主張
    因其身材較矮，在接近頸部即可看到安全帶等語，尚非無據
    ，依上開採證照片，實難認定當時原告駕車未繫安全帶之事
    實。是以，僅依前開採證照片，不足以證明當時原告確有未
    繫安全帶之違規行為，又本件查無其他證據證明原告確有上
    開違規行為，揆諸前開說明，被告逕以原處分裁罰原告，於
    法有違。
  ㈣本件判決基礎已臻明確，兩造其餘攻擊、防禦方法及訴訟資
　　料經本院審酌後，核與判決結果不生影響，無一一論述之必
　　要，併此敘明。　
六、結論：
　　原處分認事用法有違誤，原告主張撤銷原處分為有理由，應
    予准許。至本件第一審裁判費為300元，應由敗訴之被告負
    擔，因原告已預納裁判費，爰確定第一審訴訟費用額如主文
    第2、3項所示。
中　　華　　民　　國　　111 　年　　8 　　月　　17　　日
　　　　　　　　　行政訴訟庭　法　官　邱士賓
上為正本係照原本作成。
如不服本判決，應於送達後20日內，向本院提出上訴狀並表明上
訴理由（原判決所違背之法令及其具體內容或依訴訟資料可認為
原判決有違背法令之具體事實)，其未載明上訴理由者，應於提
出上訴後 20 日內向本院補提理由書（上訴狀及上訴理由書均須
按他造人數附繕本，如未按期補提上訴理由書，則逕予駁回上訴
），並應繳納上訴裁判費新臺幣 750 元。
中　　華　　民　　國　　111 　年　　8 　　月　　17　　日
                              書記官  李  欣

訴訟費用計算書
項　　　　目　　　　　　　金　額（新臺幣）　　備　註
第一審裁判費　　　　　　　　300元
合        計　　　　　　　　300元